【裁判字號】    89,易,172
【裁判日期】    890731
【裁判案由】    傷害
【裁判全文】
臺灣宜蘭地方法院刑事判決                          八十九年度易字第一七二號
    公  訴  人  臺灣宜蘭地方法院檢察署檢察官
    被      告  甲○○
    選任辯護人  林世超律師
右列被告因傷害案件，經檢察官提起公訴 (八十八年度偵字第二七七五號、八十八年
度偵字第二九六五號)，本院判決如左：
    主  文
甲○○傷害人之身體，處拘役參拾日，如易科罰金，以參佰元折算壹日。
    事  實
一、甲○○於民國八十八年七月十三日晚間八時十五分許，與己○○之妻乙○○共處
    於停靠在宜蘭縣冬山鄉○○路與梅花路口之車號ＪＥ－七八五九號自小客車內，
    ，因發現己○○、徵信社之丁○○、戊○○正對其拍照，即憤而下車，並基於傷
    害己○○身體之犯意，與己○○相互扭打，因而致己○○受有右胸部外傷六‧五
    ×十五公分、右前臂外傷五‧五×０．七公分、三‧五×○‧二公分、右上臂外
    傷○‧五公分等傷害。
二、案經被害人己○○訴由宜蘭縣警察局羅東分局報請臺灣宜蘭地方法院檢察署檢察
    官偵查起訴。
    理  由
一、訊據被告甲○○矢口否認有前揭傷害犯行，辯稱當時係被害人持拐杖鎖攻擊伊，
    伊並未打他僅係出手抵擋云云。經查：
（一）右揭事實，業據被害人指訴在卷，核與證人即在場之徵社人員丁○○、戊○○
      均於偵查中及本院調查中證稱伊有看到被告與告訴人扭打在一起等語無誤，並
      有行政院衛生署宜蘭醫院驗傷診斷書、財團法人羅東聖母醫院函及所附之診療
      紀錄各一份附卷可稽。被告雖辯稱當時被害人有持拐杖鎖向伊攻擊，伊並受有
      傷害（此部分現由台灣宜蘭地方法院檢察署偵查中），並為告訴人所自承，惟
      仍無解於被告受有前開傷害之事實。
（二）證人即製作告訴人筆錄部分之警員丙○○到庭證稱：伊至現場處理時，被告與
      告訴人僅互相叫罵，並均稱有受傷，告訴人左手有擦傷，據他自己說右胸疼痛
      ，有翻開胸口給伊看，但沒有看到明顯的傷等語。證人丙○○並當場檢視告訴
      人之身體情形係「左手擦傷」，但「右胸」並無明顯外傷，有告訴人之警訊筆
      錄可資參照，核與告訴人所提出之驗傷診斷書及診療紀錄所載之右胸外傷與右
      臂外傷一節雖有不符，然查對人身體之傷害如何，係屬醫療上之專業判斷，一
      般未受有醫學專業訓練者透過肉眼或可檢驗出部分明顯之傷勢，然非所有傷勢
      均得以肉眼即可加以檢視，是告訴人所受係何部位、何種傷害仍應以醫院所出
      具之驗傷結果為準，是被告以告訴人於警訊時所稱與其所提出之診斷證明書傷
      勢不同，而辯稱伊並未傷害告訴人等語不足採信。
（三）證人乙○○即告訴人之妻雖到庭證稱：伊與告訴人發現有人照相即立即下車，
      告訴人就持拐杖鎖打被告，被告以手擋，當時被告並無受傷等語，然其證詞與
      前開證人丁○○、戊○○所言並不相符，且本件因告訴人己○○懷疑乙○○有
      外遇，告訴人始雇請徵信社對乙○○進行調查，而與被告成為徵信之對象，衡
      情難免迴護被告，是尚難採信證人乙○○之前開陳述以為有利被告之認定。本
      件事證已臻明確，被告犯行應堪認定。
二、核被告所為，係犯刑法第二百七十七條第一項之傷害罪。按正當防衛係對於現在
    不正之侵害防衛自己或他人之權利者而言，告訴人雖持拐杖鎖攻擊被告，惟被告
    未因此走避，反與告訴人相互扭打而致彼此成傷，其行為尚難認符合正當防衛之
    要件（最高法院十七年上字第六八六號判例參照），附此敘明。爰審酌被告之品
    行、犯罪之動機、目的、手段、犯罪時所受之刺激、被害人所受傷害程度及被告
    犯罪後之態度等一切情狀，量處如主文所示之刑，並諭知易科罰金之折算標準。
據上論斷，應依刑事訴訟法第二百九十九條第一項前段，刑法第二百七十七條第一項
、第四十一條，罰金罰鍰提高標準條例第一條前段、第二條，判決如主文。
本案經檢察官林吉泉到庭執行職務
中    華    民    國    八十九      年    七      月     三十一      日
                                  臺灣宜蘭地方法院刑事第二庭
                             審  判  長   法  官  黃  永  勝
                                          法  官  林  俊  廷
                                          法  官  郭  淑  珍
右正本與原本無異。
如不服本判決，應於判決送達後十日內，向本院提出上訴狀。(須附繕本)
                                          書記官  陳  淑  宜
中    華    民    國    八十九      年    八      月       二        日
附錄法條：
刑法第二百七十七條第一項
傷害人之身體或健康者，處三年以下有期徒刑，拘役或一千元以下罰金。


司法院資訊處製作；財團法人民間司法改革基金會備份。
